臺灣臺南地方法院民事判決　　　　　　　95年度訴字第1183號
原　　　告　丙○○○
訴訟代理人　何永福律師
複 代 理人　丁○○
被　　告　　台南縣鹽水鎮農會
法定代理人　乙○○
訴訟代理人　甲○○
上列當事人間請求確認債權關係不存在事件，本院判決如下：
    主  文
原告之訴駁回。
訴訟費用新台幣貳萬玖仟貳佰壹拾伍元由原告負擔。
　　事實及理由
甲、程序方面：
　　按起訴之訴訟標的為確定判決之效力所及者，法院應以裁定
　  駁回之；又原告之訴，依其所訴之事實，在法律上顯無理由
    者，法院得不經言詞辯論，逕以判決駁回之。民事訴訟法第
    249條第1項第7款、第2項分別定有明文。次按所謂原告之訴
    ，依其所訴之事實，在法律上顯無理由者，係指依原告於訴
    狀內記載之事實觀之，在法律上顯然不能獲得勝訴之判決者
    而言（最高法院62年台上字第845號判例意旨參照）。本件
    原告提起確認被告對原告借款債權不存在等事件，本院認顯
    無理由，爰不經言詞辯論，逕以判決駁回原告之訴，合先敘
    明。
乙、得心證之理由：
一、原告起訴主張：原告之父趙天助於民國92年5月30日死亡，
    原告為繼承人，趙天助生前不曾向他人借款，亦不曾擔任他
    人之連帶保證人或連帶債務人，是以趙天助仙逝時，並未留
    下任何債務。近日原告獲悉被告以對原告之父趙天助之執行
    名義，主張原告為趙天助之繼承人，向鈞院聲請強制執行，
    並以95年度執字第31441號繫屬在鈞院。惟查原告之父趙天
    助生前既未留下任何債務，則被告對趙天助所擁有之債權，
    顯非趙天助親自所為，應係遭他人冒名借款或冒用其名義擔
    任連帶保證人，故被告對趙天助所擁有之債權，顯屬虛假。
    原告既為趙天助之繼承人，對上述執行名義所載債權，即有
    確認實益。為此，提起本訴，並聲明：(一)確認被告對原告就
    鈞院95年度執字第31411號執行名義所載債權不存在；(二)本
    院95年度執字第31411號強制執行程序應予撤銷。
二、被告則以：(一)原告之父趙天助於82年4月20日邀訴外人趙榮
    案、余宜錫為連帶保證人，向被告借款新台幣（下同）300
    萬元（下稱系爭借款），原告稱其父趙天助未留下任何債務
    ，並不足採；(二)被告於87年11月就系爭借款向鈞院民事庭聲
    請核發支付命令，經鈞院於87年12月3日核發87年度促字第4
    7334號支付命令，原告之父趙天助未於法定期間內聲明異議
    ，上開支付命令業於88年1月5日確定，與確定判決有同一之
    效力。嗣被告於89年間持上開支付命令及確定證明書聲請強
    制執行，因執行後所得數額不足清償債權，而由鈞院核發89
    年度執字第26553號債權憑證（下稱本件債權憑證）。原告
    空言其父遭他人冒名借款，然於被告取得支付命令及強制執
    行程序中，皆未見原告之父趙天助提出異議，足見原告之父
    趙天助承認系爭借款存在。另本件債權憑證上就執行名義名
    稱誤載為「臺灣臺南地方法院86年度執慎字第14474號債權
    憑證正本一件」，被告所附執行名義應為「87年度促字第47
    334號支付命令暨其確定證明書」，被告已向鈞院執行處聲
    請更正，附此敘明；(三)命債務人給付之確定判決，就給付請
    求權之存在有既判力，依民事訴訟法第401第1項之規定，債
    務人不得對於債權人更行提起確認該給付請求權不存在之訴
    ，最高法院84年度台上字第2154號判決意旨供參，本案被告
    與原告之被繼承人趙天助間就系爭借款債權，已取得確定支
    付命令，與確定判決有同一效力，並經鈞院核發債權憑證，
    原告為判決效力所及之人，自不得以確定支付命令前所生事
    由，再行請求確認系爭借款債權不存在等語，資為抗辯。並
    聲明：原告之訴駁回。
三、按債務人對於支付命令未於法定期間合法提出異議者，支付
    命令與確定判決有同一之效力，民事訴訟法第521條第1項定
　　有明文。次按確定判決，除當事人外，對於訴訟繫屬後為當
　  事人之繼受人者，及為當事人或其繼受人占有請求之標的物
    者，亦有效力，民事訴訟法第401條第1項定有明文。復按支
    付命令與確定判決有同一之效力，凡確定判決所能生之既判
    力及執行力，支付命令皆得有之，當事人不得就該法律關係
    更行起訴。命債務人為給付之確定判決，就給付請求權之存
    在有既判力，依民事訴訟法第400條第1項之規定，債務人不
    得對於債權人更行提起確認該給付請求權不存在之訴（最高
    法院69年度台上字第202號判決、84年度台上字第2154號判
    例意旨參照）。經查：
  (一)原告主張：被告於95年7月21日持本件債權憑證，向本院民
    事執行處聲請對原告之父趙天助之繼承人進行強制執行，經
    本院以95年度執字第31411號受理在案等情，為被告所不爭
    執，並經本院調閱本院95年度執字第31411號執行案卷查核
    屬實，堪信為真實。
　(二)次查被告所持本件債權憑證上關於執行名義名稱雖載為「臺
　  灣臺南地方法院86年度執慎字第14474號債權憑證正本一件
    」，惟本件本件債權憑證執行金額為「債務人應給付債權人
    285萬元，及自82年10月20日起至清償日止按年息百分之11
    點75計算之利息，並自83年4月21日起至清償日止，在6個月
    以內，按上開利率百分之10，超過6個月者，按上開利率百
    分之20計算之違約金」，核與本院86年度執慎字第14474號
    債權憑證所憑執行名義為「臺灣臺南地方法院85年度促字第
    8361號支付命令正本及其確定證明書」，上開85年度促字第
    8361號支付命令及86年度執慎字第14474號債權憑證上債權
    人債權金額均為「48萬元，及自82年6月19日起至清償日止
    按年息百分之13點2 5計算之利息，暨自82年12月19日起至
    清償日止，在6個月以內，按上開利率百分之10，超過6個月
    者，按上開利率百分之20計算之違約金」，大相逕庭，卻與
    本院87年度促字第47334號支付命令所載「債務人應給付債
    權人285萬元，及自82年10月20日起至清償日止按年息百分
    之11 點75計算之利息，並自83年4月21日起至清償日止，在
    6個月以內，按上開利率百分之10，超過6個月者，按上開利
    率百分之20計算之違約金」相合，據此，被告辯稱本件債權
    憑證所本之原執行名義應為87年度促字第47334號支付命令
    一節，應堪採信。且本件債權憑證業經債權人向本院民事執
    行處聲請更正，故本院95年度執字第31411號強制執行程序
    ，債權人所持之執行名義，係屬與確定判決有同一效力之本
    院87年度促字第47334號確定支付命令，合先敘明。
  (三)原告之父趙天助於82年4月20日邀訴外人趙榮案、余宜錫為
    連帶保證人，向被告借款300萬元，被告於87年11月27日以
    原告之父趙天助為相對人，同時以擔保放款借據為證據，聲
    請本院對原告之父趙天助核發支付命令請求給付借款，經本
    院於87年12月3日核發87年度促字第47334號支付命令，該支
    付命令並經原告之父趙天助於87年12月15日親收在案，趙天
    助未於法定期間內聲明異議，上開支付命令業於88年1月5日
    確定等情，業經本院調閱87年促字第47334號支付命令查核
    屬實，是被告所辯原告之父趙天助因未於法定期間內聲明異
    議，因而本院所核發之87年度促字第47334號支付命令已確
    定等情，堪信為真實。本件被告聲請對原告之父趙天助所發
    前開支付命令，既已確定，揆諸前揭規定，即與確定判決有
    同一效力，而原告為趙天助之繼承人，依民事訴訴法第401
    條第1項之規定，自應為既判力效力所及，依前揭判例意旨
    ，原告即不得對被告提起確認系爭借款債權不存在之訴，原
    告竟就上開支付命令所依據之同一法律關係更行起訴，依民
    事訴訟法第249條第1項第7款規定，其訴即不合法，從而，
    被告本於該已確定之支付命令聲請本院為強制執行，該強制
    執行程序亦無得撤銷之事由，原告訴請本院撤銷95年度執字
    第31411號強制執行程序，自無理由。綜上，本件原告請求
    確認本院95年度執字第31411號執行名義所載債權不存在；
    及本院95年度執字第31411號強制執行程序應予撤銷，即顯
    無理由，自應由本院不經言詞辯論，逕予駁回。
四、末按法院為終局判決時，應依職權為訴訟費用之裁判；又訴
    訟費用，由敗訴之當事人負擔，民事訴訟法第87第1項、第
    78條分別定有明文。本件原告之訴為無理由，訴訟費用
    29,215元自應由原告負擔。
五、據上論結：原告之訴為無理由，依民事訴訟法第249條第2項
    、第78條、第87條第1項，判決如主文。
中　　華　　民　　國　　96　　年　　3　　月　　8　　日
                          民事第二庭  法　官　李杭倫
以上正本係照原本作成如對本判決上訴，須於判決送達後20日內
向本院提出上訴狀
中　　華　　民　　國　　96　　年　　3　　月　　8 　日
                                    書記官　蔡曉卿
